【裁判字號】    99,聲,1868
【裁判日期】    990531
【裁判案由】    準抗告
【裁判全文】
臺灣桃園地方法院刑事裁定              99年度聲字第1868號
聲  請  人
即  被  告  甲○○
選任辯護人  張運弘律師
上列聲請人即被告因違反組織犯罪防制條例等案件（99年度訴字
第438號），不服本院受命法官於中華民國99年5月17日所為羈押
及禁止接見通信之處分，聲請撤銷，本院裁定如下：
    主  文
聲請駁回。
    理  由
一、原處分意旨略以：聲請人即被告甲○○因違反組織犯罪防制
    條例等案件（99年度訴字第438號），前於民國99年5月17日
    經受命法官訊問後，認其雖否認有涉犯組織犯罪防制條例等
    犯行，然因犯罪嫌疑重大，且有勾串共犯及再犯之虞，有刑
    事訴訟法第101條第1項第2款、第101條之1 之羈押原因，而
    有羈押之必要，爰予羈押並禁止接見通信之處分等語。
二、聲請意旨略以：被告於偵查中已坦承所持槍彈係李銘政所寄
    藏，復告知李銘政之認識經過及住居所予檢察官，則被告符
    合槍砲彈藥刀械管制條例第18條第4 項之減刑事由，應無逃
    亡及串證之虞，復被告非天道盟正義會總會會員，亦無保管
    槍彈之責，至李銘政是否為該會成員並無所悉，要無勾串及
    再犯情事，該案受命法官未具體敘明有何事證，率予羈押並
    禁止接見通信，顯然速斷。為此，爰依法聲請撤銷原羈押及
    禁止接見通信之處分。
三、按對於審判長、受命法官、受託法官或檢察官所為羈押之處
    分有不服者，受處分人得聲請其所屬法院撤銷或變更之，刑
    事訴訟法第416條第1項第1 款定有明文。次按所屬法院認為
    抗告無理由者，應以裁定駁回之，此於準抗告亦有準用，此
    為同法第412條、第416條第4項所明定。復憲法第8條所定之
    法院，包括依法獨立行使審判權之法官；刑事訴訟法第 416
    條第1項第1款就審判長、受命法官或受託法官所為羈押處分
    之規定，與憲法第8條並無牴觸；刑事訴訟法第416條第1 項
    第1款及第418條使羈押之被告僅得向原法院聲請撤銷或變更
    該處分，不得提起抗告之審級救濟，為立法機關基於訴訟迅
    速進行之考量所為合理之限制，未逾立法裁量之範疇，與憲
    法第16條、第23條尚無違背；且因向原法院聲請撤銷或變更
    處分之救濟仍係由依法獨立行使職權之審判機關作成決定，
    故已賦予人身自由遭羈押處分限制者合理之程序保障，尚不
    違反憲法第8條之正當法律程序；至於刑事訴訟法第403條、
    第404條第2款、第416條第1項第1款與第418條之規定，使羈
    押被告之決定，得以裁定或處分之方式作成，並因而形成羈
    押之被告得否抗告之差別待遇，與憲法第7 條保障之平等權
    尚無牴觸，司法院大法官會議議決釋字第639 號解釋文可資
    參照。準此，本案前經本院刑事第九庭合議庭審理在案，茲
    被告不服該案受命法官於99年5 月17日所為羈押及禁止接見
    通信之處分，聲請撤銷，依上揭法律規定暨大法官會議解釋
    意旨，因審級制度尚非訴訟權保障之核心內容，且由上級法
    院或原所屬法院之另一合議庭管轄羈押救濟程序，其在訴訟
    救濟功能上均由職司獨立審判之法院為之，實質差異亦甚為
    有限，故無採取較嚴格審查之必要，是本案另由本院刑事第
    六庭合議庭管轄羈押救濟程序，要無礙於被告之訴訟救濟功
    能，合先敘明。
四、再按羈押被告之目的，其本質在於確保訴訟程序得以順利進
    行，或為確保證據之存在與真實、或為確保嗣後刑罰之執行
    ，而對被告所實施剝奪其人身自由之強制處分；被告有無羈
    押之必要，法院僅須審查被告犯罪嫌疑是否重大、有無羈押
    原因、以及有無賴羈押以保全偵審或執行之必要，由法院就
    具體個案情節予以斟酌決定，如就客觀情事觀察，法院許可
    羈押之裁定或延長羈押之裁定，在目的與手段間之衡量並無
    明顯違反比例原則情形，即無違法或不當可言；又執行羈押
    後有無繼續之必要，仍許由法院斟酌訴訟進行程度及其他一
    切情事而為認定，最高法院46年度台抗字第6 號著有判例可
    資參照。另刑事訴訟法第101條第1項所規定「犯罪嫌疑重大
    」，此項實質要件之關鍵在於「嫌疑」重大，而非「犯罪」
    重大，蓋嫌疑重大者，係指有具體事由足以令人相信被告可
    能涉嫌其被指控之犯罪，與認定犯罪事實所依憑之證據需達
    無合理懷疑之程度，尚屬有別，故法院決定羈押與否，自毋
    庸確切認定被告有罪，僅需檢察官出示之證據，足使法院相
    信被告極有可能涉及被訴犯罪嫌疑之心證程度即屬之。因此
    ，被告實際是否成立犯罪，乃本案審判程序時實體上應予判
    斷之問題，並非法院審酌是否具保停止羈押之審查要件，併
    此敘明。
五、經查：被告於本院99年度訴字第438 號受命法官訊問時，固
    坦承有起訴書犯罪事實一、(七)違反槍砲彈藥刀械管制條例第
    7 條第4項之寄藏槍彈，及同條例第12條第4項之持有子彈罪
    嫌，惟矢口否認有起訴書犯罪事實一所指涉犯組織犯罪防制
    條例第3條第1項後段之參與犯罪組織罪嫌，然就檢察官起訴
    時所提出之證據資料觀之，分別有證人即共同被告、秘密證
    人等陳述，槍彈鑑定書及扣案槍彈等物可稽，復據本院調取
    該案刑事卷宗核閱無訛，經相互勾稽比對，已足使法院相信
    被告極有可能涉及被訴犯罪嫌疑之心證，而達於犯罪「嫌疑
    」重大之程度，殆無疑義。又者，本案共同被告彼此間，就
    起訴書犯罪事實一有關「天道盟正義會」之組織犯罪，所為
    供述相互矛盾，且與現存證人證詞相左，復因屬危害社會安
    全重大之組織犯罪，相關證人分別陳述有畏懼被告等人之情
    ，自堪認有事實足認為有勾串證人之虞，而有刑事訴訟法第
    101條第1項第2 款之羈押原因存在，要無疑問。執此，被告
    雖持前詞為辯，認就所犯參與犯罪組織之犯罪嫌疑並非重大
    ，又已供出寄藏槍彈之來源為李銘政等節，但核本案已達被
    告被訴犯罪嫌疑之心證程度，已如前述，復因此部分因有勾
    串證人情事存在，即令被告供出槍彈來源為何人，均無礙於
    其有刑事訴訟法第101條第1項第2 款之羈押原因認定。是以
    ，本案原審受命法官依訴訟進行程度及前開卷證資料，審酌
    被告所涉犯罪事實對社會侵害性及國家刑罰權遂行之公益考
    量，就司法追訴之國家與社會公益及被告人身自由之私益兩
    相利益衡量後，認對被告予以羈押處分係適當、必要，且為
    避免其勾串證人，予以禁止接見通信之處分，經核於法並無
    違誤，衡以被告所犯罪名，亦無違反比例原則，自難謂有何
    違法、不當之情事存在。至於，原審受命法官於羈押處分時
    併敘明本案因被告涉犯參與犯罪組織，有反覆實施同一犯罪
    之虞，而有刑事訴訟法第101條之1預防性羈押原因乙節，固
    被告所犯組織犯罪防制條例第3條第1項後段之參與犯罪組織
    罪，要非屬預防性羈押所定之罪名，然因本案被告有勾串證
    人之虞，業如前述，縱原審受命法官贅述此部分之羈押理由
    ，亦與被告應否羈押無涉，當無從認所為羈押並禁止接見通
    信之處分有何違法、不當。
六、綜上所述，本案被告因涉犯組織犯罪條例第3條第1項後段之
    參與犯罪組織，犯罪嫌疑重大，且有事實足認有勾串證人之
    虞，有刑事訴訟法第101條第1項第2 款之羈押原因，復非予
    羈押顯難進行審判，而有羈押之必要，原審受命乃予為羈押
    並禁止接見通信之處分，經核尚無不合。從而，被告徒憑己
    意，漫事指摘原處分違法、不當，為無理由，應予駁回。
七、依刑事訴訟法第416條第4項、第412條，裁定如主文。
中    華    民    國    99    年    5     月    31    日
                  刑事第六庭  審判長法  官  錢建榮
                                    法  官  宣玉華
                                    法  官  黃翊哲
以上正本證明與原本無異。
本件不得抗告。
                                    書記官  蔡紫凌
中    華    民    國    99    年    5     月    31    日

司法院資訊處製作；財團法人民間司法改革基金會備份。
